【裁判字號】    92,訴,320
【裁判日期】    921008
【裁判案由】    綜合所得稅
【裁判全文】
臺中高等行政法院判決                              九十二年度訴字第三二○號
                              .
    原      告  甲○○
    訴訟代理人  洪惇睦  會計師
    被      告  財政部臺灣省中區國稅局
    代  表  人  乙○○
    訴訟代理人  丙○○
右當事人間因綜合所得稅事件，原告不服財政部中華民國九十二年三月十七日台財訴
字第○九一○○七三八六三號訴願決定，提起行政訴訟。本院判決如左︰
    主  文
原告之訴駁回。
訴訟費用由原告負擔。
    事  實
甲、事實概要：緣原告經被告所屬大屯稽徵所查獲，其於民國八十三年度有營利、薪
    資、利息所得計新台幣（下同）九七八、四九九元，已超過當年度之免稅額、標
    準扣除額之合計數，惟未依行為時所得稅法第七十一條第一項規定辦理綜合所得
    稅結算申報，被告乃核定綜合所得總額為九七八、四九九元，補徵應納稅額八三
    、四三一元，並處以罰鍰八三、一○○元，原告不服，就取自大陸地區之薪資所
    得九七三、○○○元及罰鍰部分，申經復查未獲變更，提起訴願遞遭駁回，遂提
    起本件行政訴訟。
乙、兩造聲明：
一、原告聲明求為判決：訴願決定及、原處分（復查決定）均撤銷。
二、被告聲明求為判決：原告之訴駁回。
丙、兩造之陳述：
壹、原告起訴意旨略以：
一、本件原告曾受僱於台灣冠良股份有限公司（下稱冠良公司），八十三年度受僱於
    香港冠連鞋業有限公司（下稱香港冠連公司）擔任技術部副理工作。受僱於香港
    冠連公司薪資所得九七三、○○○元由於勞務提供地在香港，依香港澳門關係條
    例第二十八條第一項規定，免納所得稅，故原告未予申報。由於冠良公司、香港
    冠連公司之主要出資股東相同，兩公司簽訂有合作契約書。系爭年度於香港冠連
    公司提供勞務取得薪資，因原告家庭仍居住臺灣，基於雙方合作關係，香港冠連
    公司始委託冠良公司代為轉付原告，有冠良公司之帳載及傳票為證。
二、按「事實之認定，應憑證據」，為最高行政法院六十二年判字第四○二號判例明
    示。被告核定時，將原告於香港期間取得香港冠連公司之薪資九七三、○○○元
    ，誤認係冠良公司派原告至大陸冠華鞋業有限公司（下稱大陸冠華公司）負責驗
    貨之薪資，原告八十三年度既非冠良公司員工，未自冠良公司領取薪資，又如何
    為冠良公司至大陸冠華公司驗貨？更何況該代付薪資如屬冠良公司費用，其豈有
    不列報薪資費用，以減少營利事業所得稅之理？均顯見原告之核定係憑空臆測，
    違反經驗法則。
貳、被告答辯意旨略以：
一、關於薪資所得部分：
（一）本件係財政部臺灣省南區國稅局於查核案外人冠良公司八十三年度營利事業所
      得稅時，依據該公司書立之營運報告書、補充說明書、聘僱契約及薪資印領清
      冊等資料，查得原告為冠良公司派駐大陸冠華公司負責驗貨之人員，領有冠良
      公司代支付派駐大陸地區工作之報酬九七三、○○○元，乃通報核定原告取自
      大陸冠華公司薪資所得九七三、○○○元。
（二）按冠良公司八十三年度營運報告書所載，原告為該公司派遣赴大陸對產品之品
      質檢驗人員，且對其有人事費用及大陸旅費之支出。另由冠良公司負責人黃良
      華於八十五年二月九日針對該公司八十三年度營利事業所得稅申報案所出具之
      補充說明書亦載「因業務需要，需聘僱駐外人員駐在製造廠商擔任驗貨之工作
      」有營運報告書、補充說明書及聘僱契約等附案可稽，依上開營運報告書，冠
      良公司、香港冠連公司及大陸冠華公司三者間之關係，係冠良公司接單後，由
      大陸冠華公司生產製造，並經由香港冠連公司出口；次按香港冠連公司出具給
      付系爭薪資所得予原告之證明書內容，並未證明原告之工作地點為香港；而被
      告曾函請原告提示系爭年度居留香港之天數，並敘明其任職於香港冠連公司之
      工作性質及內容，及當年度於香港是否申報所得稅及繳納稅款，惟原告並未提
      示相關文據證明其當年度之勞務提供地為香港地區，亦無法證明其於當地已申
      報並完納稅捐在案；依前揭事證，原告實際為冠良公司所聘僱，經該公司派駐
      於大陸冠華公司，原告系爭年度之勞務提供地應為大陸地區，而非香港地區。
      又我國綜合所得稅係採屬地主義，僅對中華民國來源所得課稅，所得稅法第八
      條規定之中華民國來源所得，有關勞務報酬，係以勞務提供地是否在我國境內
      為準，凡在我國境內提供勞務之報酬，均為中華民國來源所得，至於勞務報酬
      由何人支付及在何地支付，均在所不問；又依臺灣地區與大陸地區人民關係條
      例第二條第二款及第二十四條第一項前段之規定，在大陸地區提供勞務之報酬
      亦屬中華民國境內提供勞務之所得，自應依所得稅法規定，併計中華民國來源
      所得課稅，原處分尚無不合。
二、關於罰鍰部分：本件原告八十三年度有營利、薪資、利息等所得計九七八、四九
    九元，已超過當年度規定之免稅額、標準扣除額之合計數，惟未依所得稅法第七
    十一條第一項規定辦理綜合所得稅結算申報，核有補徵應納稅額八三、四三一元
    ，違章事證經前開說明已臻明確，處以一倍之罰鍰八三、一○○元，亦無不合。
    另依冠良公司八十三年度之營運報告書等資料所載，派駐大陸人員除原告外，尚
    有：張錦舜、黃香珍、黃慧美、劉政聰、黃峰俊、陳文樹等。類似案件（前述案
    外人劉政聰、黃慧美、黃良華）業經高雄高等行政法院判決確定在案，併予陳明
    。
    理  由
一、按「個人之綜合所得總額，以其全年左列各類所得合併計算之：第一類：：：第
    三類：薪資所得：凡公、教、軍、警、公私事業職工薪資及提供勞務者之所得」
    為行為時所得稅法第十四條第一項第三類所明定，另「台灣地區人民、法人、團
    體或其他機構有大陸地區來源所得者，應併同台灣地區來源所得課徵所得稅。」
    亦為台灣地區與大陸地區人民關係條例第二十四條第一項前段所明定。而所謂大
    陸地區來源所得，係指在大陸地區提供勞務之報酬，至於勞務報酬由何人支付及
    在何地支付，均在所不問。又按「納稅義務人應於每年二月二十日起至三月底止
    ，填具結算申報書，向該管稽徵機關，申報其上一年度內構成綜合所得總額或營
    利事業收入總額之項目及數額，以及有關減免、扣除之事實，並應依其全年應納
    稅額減除暫繳稅額、尚未抵繳之扣繳稅額及可扣抵稅額，計算其應納之結算稅額
    ，於申報前自行繳納。．．．。」、「納稅義務人已依本法規定自行辦理結算申
    報，但對依本規定應申報課稅之所得額有漏報或短報者，處以所漏稅額二倍以下
    之罰鍰。」，為行為時所得稅法第七十一條第一項及第一百十條第一項亦分別定
    有明文。
二、原告經被告所屬大屯稽徵所查獲，其於八十三年度有營利、薪資、利息所得計九
    七八、四九九元，已超過當年度之免稅額、標準扣除額之合計數，未依行為時所
    得稅法第七十一條第一項規定辦理綜合所得稅結算申報，乃核定綜合所得總額為
    九七八、四九九元，補徵應納稅額八三、四三一元，並處以罰鍰八三、一○○元
    ，原告不服，就取自大陸之薪資所得九七三、○○○元及罰鍰部分，循序提起本
    件行政訴訟。
三、原告訴稱：其雖曾受僱於台灣冠良公司，惟八十三年度係受僱於香港冠連公司擔
    任技術部副理工作，又自冠連公司薪資取得九七三、○○○元，因勞務提供地在
    香港，依香港澳門關係條例第二十八條第一項規定免納所得稅，故原告未予申報
    。被告核定時，將原告於香港期間所取得該薪資九七三、○○○元，，誤認係冠
    良公司派原告至大陸冠華公司負責驗貨之薪資，係憑空臆測及違反經驗法則。亦
    與最高行政法院六十二年判字第四○二號判例明示「事實之認定，應憑證據」之
    原則有違。
四、經查，依台灣冠良公司營運報告書稱：「本公司原為從事鞋類之製造及外銷業務
    ，自八十年起，由於國內勞工意識高漲，工資成本劇增等不利因素，不得不關閉
    原有之生產線，將製造生產之工作移由大陸工廠負責，惟本公司仍在台灣原有工
    廠繼續從事樣品開發，爭取國內外客戶之訂單，再轉交香港，大陸之製造工廠生
    產後外銷．．．，惟本公司爭取到訂單後，轉介給香港大陸工廠生產同時，由於
    大陸對製鞋之原物料短缺，本公司遂須接受香港公司之委託代為購置原物料再出
    口．．．由於係以本公司與客戶之良好關係接單，所以對生產產品之品質，本公
    司必須對客戶負全部責任，所以必須派遣人員赴大陸實地對產品之品質作必要之
    檢驗，自當有人事費用及大陸旅費之支出。（派駐大陸工廠人員有：張錦舜、甲
    ○○「即原告」、黃香珍、黃慧美、劉政聰、黃峰俊、陳文樹等）。」有該營運
    報告書附原處分卷（一○九頁）可稽，足見關於臺灣冠良公司、香港冠連公司及
    大陸冠華公司間之營運關係，係臺灣冠良公司接訂單後，轉介香港冠連公司，再
    由大陸冠華公司生產出口。
五、原告雖主張其八十三年度係受僱於香港冠連公司，又勞務提供地係在香港，惟依
    香港稅務條例規定，在香港停留時間全年不超過六十天者，無須申報所得稅，原
    告如於該年度自香港冠連公司所給付之薪資即高達九七三、○○○元，此顯非僅
    止於未滿六十天之薪資，而應屬長期間工作之薪資，而原告並無法提出其於香港
    地區申報所得稅並繳納稅款及其在香港之工作內容及時間等細節之事證，足見原
    告於該年度在香港停留時間全年不超過六十天。又目前自台灣地區前往大陸地區
    必需經由香港轉機，為眾所周知之事實，經本院函內政部警政署入出境管理局關
    於原告於八十三年間之入出境紀錄，依卷附之出入境查詢資料，原告於該年間有
    五次出境至香港之資料，且大部分時間在境外，於國內僅停留短暫時間，可見原
    告於該年間係長期非在台灣地區工作，再原告不否認其曾在大陸地區提供勞務，
    則其出入大陸地區衡情應有台胞證，其亦無法提出台胞證供本院審酌其於該年間
    有無進出大陸地區，原告對此雖稱因其目前台胞證期限自一九九七年六月十三日
    至二○○一年六月十三日止，惟其亦未提出該台胞證供本院審核是否為首次發給
    或換發之情形，用以證明原告於一九九七年六月十三日前有無至大陸地區，是綜
    觀上開事證，足認原告八十三年間出境至香港，非在香港冠連公司任職，而係再
    轉赴大陸地區至大陸冠華公司工作，其勞務提供地係在大陸地區甚明。
六、綜上所陳，系爭香港冠連公司於八十三年間給付原告之薪資九七三、○○○元，
    因香港澳門關係條例於八十六年四月二日始制定公布施行，本件系爭綜合所得稅
    為八十三年度所得，依實體法從舊原則，尚無溯及適用該條例之餘地，是原告主
    張依香港澳門關係條例第二十八條第一項規定，其自於八十三年間自香港冠連公
    司所取得之薪資免納所得稅，自屬無據。是本件原告於該年度勞務提供地既在大
    陸地區，自屬大陸地區來源所得，依首開台灣地區與大陸地區人民關係條例第二
    十四條第一項前段規定，自應與臺灣地區來源所得併課所得稅。是原告未依行為
    時所得稅法第七十一條第一項規定辦理八十三年度綜合所得稅結算申報，被告乃
    核定其綜合所得總額為九七八、四九九元，補徵應納稅額八三、四三一元，並依
    同法第一百十條第一項規定，處以罰鍰八三、一○○元（計至百元止），於法並
    無違誤，並駁回原告之復查申請，訴願決定予以維持，均無不合，原告請求撤銷
    原處分（復查決定）及訴願決定，為無理由，應予駁回。
七、至原告引與本件類似案件經本院九十年度訴字第八號判決在案，惟此並不能拘束
    本件之效力，此難為原告有利之論據。又與本件案情相同案件，經高雄高等行政
    法院以八十九年度訴字第四二五號判決，並經最高行政法院判決駁回上訴確定在
    案（原處分卷十四至四十頁），該判決所持見解亦與本件相同，併予敘明。
據上論結，本件原告之訴為無理由，依行政訴訟法第一百九十五條第一項後段、第九
十八條第三項前段，判決如主文。
中    華    民    國    九十二      年      十        月      八        日
                 臺 中 高 等 行 政 法 院   第 四 庭
                                審 判 長 法      官  沈  應  南
                                         法      官  黃  淑  玲
                                         法      官  許  武  峰
右正本證明與原本無異。
如不服本判決，應於判決送達後二十日內向本院提出上訴書狀，其未表明上訴理由者
，應於提起上訴後二十日內向本院提出上訴理由書（須依對造人數附具繕本）；如於
本判決宣示或公告後送達前提起上訴者，應於判決送達後二十日內補提上訴理由書（
須附繕本）。未表明上訴理由者，逕以裁定駁回。
提起上訴應預繳送達用雙掛號郵票三九○元（三十四元及五元郵票各十份)。
中    華    民    國    九十二      年      十        月      八        日
                                         法院書記官  王  永  慶


司法院資訊處製作；財團法人民間司法改革基金會備份。
